臺灣臺東地方法院刑事裁定
111年度撤緩字第34號
聲  請  人  臺灣臺東地方檢察署檢察官
受  刑  人  陳溸鎂




上列聲請人因受刑人過失傷害案件，聲請撤銷緩刑之宣告（111
年度執聲字第230號），本院裁定如下：
    主  文
陳溸鎂之緩刑宣告撤銷。
    理  由
一、聲請意旨略以：受刑人陳溸鎂因過失傷害案件，經本院於民
    國111年4月13日以111年度原交簡上字第1號判決判處有期徒
    刑3月，緩刑2年，並應自該判決確定之日起3個月內，向被
    害人分期支付新臺幣（下同）15萬元損害賠償，於111年4月
    13日確定在案。惟受刑人未曾賠償被害人，經電話聯繫亦未
    接聽。核其所為，已合於刑法第75條之1第1項第4款所定得
    撤銷緩刑宣告之原因，爰依刑事訴訟法第476條規定聲請撤
    銷緩刑之宣告等語。
二、按緩刑之宣告應撤銷者，由受刑人所在地或其最後住所地之
    地方法院檢察官聲請該法院裁定之，刑事訴訟法第476條定
    有明文。查受刑人之居所位於臺東縣臺東市，並實際居住於
    該處，是本院對本件聲請撤銷緩刑宣告之案件有管轄權。
三、按緩刑制度設計之本旨，除可避免執行短期自由刑之流弊外
    ，主要目的係在獎勵惡性較輕者使其遷善，而經宣告緩刑後
    ，若有具體事證足認受宣告者並不因此有改過遷善之意，即
    不宜給予緩刑之寬典，乃另有撤銷緩刑宣告制度。又按受緩
    刑之宣告而有違反刑法第74條第2項第1款至第8款所定負擔
    情節重大者，足認原宣告之緩刑難收其預期效果，而有執行
    刑罰之必要者，得撤銷其宣告，刑法第75條之1第1項第4款
    固有明文。惟考其立法意旨：（刑法）修正條文第74條第2
    項增列法院於緩刑期間內，得命犯罪行為人於緩刑期內應遵
    守之事項（例如向被害人支付相當數額、向公庫支付一定之
    金額、接受精神、心理輔導、提供義務勞務或其他為預防再
    犯之事項），明定違反該條所定事項情節重大者，得撤銷其
    緩刑宣告，以期週延。至於所謂「情節重大」，係指受判決
    人顯有履行負擔之可能，而隱匿或處分其財產、故意不履行
    、無正當事由拒絕履行或顯有逃匿之虞等情事而言；且本條
    採用裁量撤銷主義，賦予法院撤銷與否之權限，特於第1項
    規定實質要件為「足認原宣告之緩刑難收其預期效果，而有
    執行刑罰之必要」，供作審認之標準。而關於以賠償被害人
    作為緩刑負擔之情形，實務有認為：倘受刑人係因與被害人
    達成和解，並經法院以和解內容為緩刑之條件，在被害人之
    立場，當以受刑人履行條件為最主要之目的，且被害人若無
    法依該條件受清償，而受刑人仍得受緩刑之利益，顯不符合
    一般社會大眾之法律情感，得認係違反緩刑所定負擔情節重
    大（可參閱臺灣高等法院臺中分院109年度抗字第1028號裁
    定意旨）。
四、經查：
  ㈠受刑人前因過失傷害案件，經本院以111年度原交簡上字第1
    號判決判處有期徒刑3月，諭知緩刑2年，並應自原案判決確
    定之日起3個月內，向被害人分期支付15萬元損害賠償，該
    案於111年4月13日確定，有上開判決書及臺灣高等法院被告
    前案紀錄表各1份在卷足憑。
  ㈡又原案判決所附之緩刑負擔，依原案準備程序筆錄之記載，
    係受刑人當庭明確表達（本院簡上卷第89頁），堪認受刑人
    當時應已衡量自身資力，而同意以此方式履行，惟受刑人其
    後並未履行任何款項，此為受刑人於本院訊問程序時所是認
    (本院卷第53頁)，且有本院公務電話紀錄表各1份附卷可憑(
    本院卷第59頁)，受刑人既於原案判決確定後，迄今從未履
    行任何應賠償之款項，足認受刑人已嚴重違反原案判決之緩
    刑負擔。
  ㈢經本院傳訊受刑人，受刑人對於還款遲延之原因僅表示：我
    當時雖然有律師陪同開庭，但我回去覺得15萬元太多了等語
    (本院卷第53頁)，自難認受刑人之經濟狀況，在原案緩刑宣
    告確定後，有新發生其預期外的特殊事由致無法履行緩刑負
    擔。又受刑人於本院訊問時當庭表示：可以於111年9月26日
    給付5萬元云云（本院卷第53頁），然經本院於111年9月27
    日電詢受刑人確認是否已給付，受刑人則表示：我並未湊到
    任何錢，我也沒有辦法了等語，有本院公務電話紀錄單1份
    在卷可考(本院卷第55頁)。嗣經本院電詢代行告訴人邱昭良
    之意見，其陳稱：受刑人從未向其電聯，受刑人既然無力償
    還任何款項，對於撤銷緩刑並無意見等語，此有本院公務電
    話紀錄單1份在卷可憑(本院卷第59頁)。
  ㈣本院審酌，上開緩刑負擔係受刑人於前述刑事案件審理中所
    提出之願受之緩刑條件，受刑人既表示願按期支付上開賠償
    金，堪認受刑人當時應已充分衡量自身財務狀況，認其可履
    行該緩刑條件，方與代行告訴人達成調解，而法院亦信受刑
    人將履行該調解條件，始給予受刑人自新之機會。若受刑人
    當庭表示願接受此一條件，以求獲得緩刑之惠，在法院宣告
    緩刑後，又恣意不依條件履行，實難保障被害人之利益，且
    難期受刑人將因上述判決收取相當教訓，進而尊重他人財產
    權，力行彌補被害人損失之效。況受刑人於本院訊問程序中
    言之鑿鑿可履行部分，仍未能於其所述之時點履行，並表示
    確實無資力支付。本院綜合考量上情，衡酌緩刑替代刑罰之
    功能與「修復性司法」之理念，並參酌代行告訴人對於撤銷
    緩刑之意見，認為原案緩刑已難收預期效果，而有執行刑罰
    之必要。是聲請人聲請撤銷受刑人原案判決緩刑之宣告，為
    有理由，本院應撤銷原案判決之緩刑宣告。
  ㈤從而，聲請人依刑法第75條之1第1項第4款規定聲請撤銷緩刑
    之宣告，經核並無不合，應予准許，爰裁定撤銷受刑人所受
    緩刑之宣告。
五、依刑事訴訟法第476條、刑法第75條之1第1項第4款，裁定如
    主文。
中　　華　　民　　國　　111 　年　 10 　　月　　 3　　日
                  刑事第二庭  法　官  李承桓
以上正本證明與原本無異。
如不服本裁定，應於裁定送達後5日內向本院提出抗告狀（須附
繕本）。「切勿逕送上級法院」 
中　　華　　民　　國　　111 　年　　10　　月　　3 　　日
                              書記官  邱仲騏